【裁判字號】    89,易,439
【裁判日期】    890824
【裁判案由】    違反臺灣地區與大陸地區人民關係條例
【裁判全文】
臺灣花蓮地方法院刑事判決                          八十九年度易字第四三九號
    公  訴  人  臺灣花蓮地方法院檢察署檢察官
    被      告  乙○○
右被告因違反臺灣地區與大陸地區人民關係條例案件，經檢察官提起公訴（八十九年
度偵字第一四七一號），本院判決如左：
      主  文
乙○○違反「不得僱用大陸地區人民在臺灣地區從事未經許可之工作」之規定，處罰
金新台幣貳萬元，如易服勞役以銀元佰元即新台幣玖佰元折算壹日。
      事  實
一、乙○○明知柯多武係獲准來臺探親之大陸地區人民（祖父為住在花蓮縣吉安鄉○
    ○路○段八十號之甲○○），並未經許可在臺工作，竟自民國八十九年四月九日
    起，以每月薪資新台幣（下同）二萬元並供給膳宿之代價，僱用柯多武於其所經
    營，位於花蓮縣秀林鄉富世村洛韶山區一處擔任種植蔬菜等工作。嗣同年月十五
    日十一時許為警查獲。
二、案經花蓮縣警察局花蓮分局移請臺灣花蓮地方法院檢察署檢察官偵查起訴。
    理  由
一、訊據被告乙○○堅決否認有僱用柯多武種菜之行為，先辯稱：柯多武是去找我玩
    ，我與甲○○是好友云云，嗣改稱：我與甲○○合夥在山區種菜，柯多武是甲○
    ○叫去的，柯多武到山上照顧甲○○，沒有幫忙種菜，也沒有工資，土地是我的
    ，甲○○沒有出資，他是以勞力幫我買吃的云云，又稱：我與甲○○沒有約定利
    潤分配比例，只有合夥這一季云云。惟查：（一）柯多武最初在洛韶山區為警查
    獲當時，即向警方表示係受僱於被告，每月薪資二萬元，隨即在花蓮縣警察局花
    蓮分局警備隊訊問時，仍稱：八十九年四月九日起在洛韶山區工寮居住，到山區
    種菜，飲食起居由乙○○提供等語，足見被告所辯：柯多武是去找我玩云云，不
    可採信。（二）證人甲○○於警訊時供稱：柯多武在乙○○那裡幫忙，乙○○供
    應他三餐，．．，土地是乙○○的，他找我幫忙種菜、看守，我叫我孫子柯多武
    去幫忙，花費都是乙○○支付，他說等收成時，再給我一些錢，我再給孫子等語
    ，本院調查時並供證：我已經幫乙○○種菜二、三年了等語。核與被告所辯：柯
    多武到山上照顧甲○○，甲○○是以勞力幫我買吃，只合夥這一季云云，二人就
    合夥時間、方式、內容之陳述均不相符，且該二人間果存有合夥關係，就合夥精
    神中最重要利潤分配之約定，竟付之如闕，更與常情有背。是被告與證人甲○○
    二人，就所謂「合夥關係」之供述，均不足採信。綜合上述各項情節判斷，被告
    確有本於僱主地位，聘僱大陸地區人民之柯多武在其個人所有之洛韶山區農地，
    擔任種植蔬菜之工作甚明。此外，另有柯多武之中華民國臺灣地區旅行證影本、
    入出境端末查詢報表、照片四幀附卷可稽。本件事證明確，被告之犯行，應堪認
    定。
二、核被告乙○○所為，係違反台灣地區與大陸地區人民關係條例第十五條第四款之
    規定，應依同法第八十三條第一項之規定論處。按臺灣地區與大陸地區人民關係
    條例第十五條第四款係規定不得僱用或留用大陸地區人民在臺灣地區從事未經許
    可或與許可範圍不符之工作，其立法理由謂「參考就業服務法第五十三條第一款
    之規定，於本條例第四款增列「或留用」三字，將非法留用大陸地區人民從事未
    經許可或與許可範圍不符之工作之雇主或相關者亦納入規範，俾可引用本條例第
    八十三條規定加以處罰，以期週延，並與就業服務法之相關規定體例一致」，故
    本款所稱之留用，自應與就業服務法第五十三條第一款所稱之留用為相同之解釋
    ，而就業服務法第五十三條第一款所稱之留用者，係指雇主於本法施行前即已僱
    用外國人，而於本法施行後尚繼續其僱用行為而言（行政院勞工委員會八十三年
    十一月十日（８３）台勞職業字第七五一二０號函參照），本件被告之行為核屬
    僱用而非留用，公訴人認被告係留用柯多武從事未經許可之工作，顯有未合，惟
    因適用法條並無錯誤，故逕予更正。爰審酌被告僱用大陸地區人民期間不長，對
    國民就業機會影響有限，及其智識程度、犯罪後設詞狡辯之態度等情，量處如主
    文所示刑，並諭知易服勞役之折算標準。
據上論斷，應依刑事訴訟法第二百九十九條第一項前段，臺灣地區與大陸地區人民關
係條例第八十三條第一項，刑法第十一條前段、第四十二條第二項，罰金罰鍰提高標
準條例第二條，判決如主文。
本案經檢察官黃怡君到庭執行職務。
中      華      民      國    八  十  九  年      八    月      二十四  日
                              臺灣花蓮地方法院刑事庭
                                  法  官  蘇  嫊  娟
右正本證明與原本無異。
如對本判決不服，應於送達後十日內，向本院提出上訴狀。（應抄附繕本）
                                  法院書記官
中      華      民      國    八  十  九  年      八    月      二十八  日
附錄本判決論罪之法律條文：
臺灣地區與大陸地區人民關係條例第十五條：
左列行為不得為之：
一使大陸地區人民非法進入臺灣地區。
二招攬臺灣地區人民未經許可使之進入大陸地區。
三使大陸地區人民從事未經許可目的不符之活動。
四僱用大陸地區人民從事未經許可或與許可範圍不符之工作。
五居間介紹他人為前款之行為。


司法院資訊處製作；財團法人民間司法改革基金會備份。
